【裁判字號】    95,訴,210
【裁判日期】    950830
【裁判案由】    遷讓房屋
【裁判全文】
臺灣花蓮地方法院民事判決  95年度訴字第210號
    原      告  丙○○
                丁○○
    共      同
    訴訟代理人  乙○○
                            1.
    被      告  甲○○
上列當事人間請求遷讓房屋事件，本院於民國95年8月18日言詞
辯論終結，判決如下：
    主    文
被告應將坐落花蓮縣吉安鄉○○段一三七二號土地上之建號一二
五二即門牌號碼花蓮縣吉安鄉○里村○○路○段一一三巷二號房
屋遷讓返還原告。
訴訟費用由被告負擔。
本判決於原告以新台幣陸拾萬元供擔保後，得假執行。
    事實及理由
一、原告主張：坐落花蓮縣吉安鄉○○段1372地號土地及其上建
    號1252即門牌號碼花蓮縣吉安鄉○里村○○路○段113巷2號
    房屋（下稱系爭土地、房屋）為原告二人所共有，應有部分
    各二分之一，被告無權占有上開房屋，故依民法第767條所
    有物返還請求權之規定，請求其遷讓返還之。並聲明：除假
    執行供擔保金額外，餘如主文所示。
二、被告則以：系爭土地、房屋原屬原告丁○○之母親林菊妹所
    有，林菊妹是我阿姨，她免費借我住，她去世後，原告即向
    我索回房屋，我認為我已經居住36年，時效取得房屋所有權
    ，故毋庸搬遷等語茲為抗辯。並聲明：原告之訴駁回。
三、兩造不爭執之事實及爭點如下：
  (一)系爭土地、房屋為原告所共有，應有部分各二分之一，及被
    告因林菊妹生前同意伊借住，於林菊妹去世後，原告已請求
    被告返還，被告迄今在系爭房屋居住36年之事實，為兩造所
    不爭執。
  (二)爭點：被告主張因居住36年之事實，時效取得房屋所有權，
    有無理由？
四、按以所有之意思，二十年間和平繼續占有他人未登記之不動
    產者，得請求登記為所有人；又以所有之意思，十年間和平
    繼續占有他人未登記之不動產，而其占有之始為善意並無過
    失者，得請求登記為所有人，民法第769、770條分別定有明
    文。依文義解釋即知，時效取得之不動產，僅限於未經登記
    之不動產。查：系爭房屋為原告所共有，並經辦理所有權登
    記，有建物登記第二類謄本可證，自無時效取得規定之適用
    ，是被告抗辯顯無理由。原告依民法第767條所有物返還請
    求權之規定，請求如主文第一項所示事項，為有理由，應予
    准許，並依聲請酌定擔保金額，准許假執行。
五、本件事證已臻明確，兩造其餘主張、陳述及所提之證據暨攻
    擊防禦方法，核與本件判決之基礎不生影響，爰不一一詳予
    論述，併此敘明。
結論：本件原告之訴為有理由，依民事訴訟法第78條、第390條
第1項，判決如主文。
中    華    民    國    95    年    8     月    30    日
                        台灣花蓮地方法院民事庭
                            法      官  蕭一弘
上為正本係照原本作成。
如對本判決上訴，須於判決送達後廿日內向本院提出上訴狀。
中    華    民    國    95    年    8     月    30    日
                            法院書記官  紀龍年


司法院資訊處製作；財團法人民間司法改革基金會備份。
